臺灣板橋地方法院刑事判決　　　　　　　　　　　　　九十一年度交易字第八八號
　　公　訴　人　臺灣板橋地方法院檢察署檢察官
　　被　　　告　甲○○
　　　　　　　　丙○○
右列被告因公共危險等案件，經檢察官提起公訴（九十年度偵字第一四七一一號），
本院判決如左：
    主  文
甲○○服用酒類，不能安全駕駛動力交通工具而駕駛，處拘役伍拾日，如易科罰金，
以參佰元折算壹日。
丙○○意圖使犯人隱避而頂替，累犯，處拘役伍拾日，如易科罰金，以參佰元折算壹
日。
    事  實
一、甲○○於民國九十年八月十四日下午二、三時許在桃園縣大溪鎮某處飲酒至三時
    許，明知其服用酒類已達不能安全駕駛動力交通工具之程度，竟仍於同日下午三
    點多，騎乘車號ＴＵＦ─五九八號輕型機車搭載其女友丙○○，於同日下午四時
    三十分許行經台北縣樹林市○○街一六八號前時，適有陳添福駕駛之車號ＱＭ—
    三七三號大貨車從巷內右轉俊英街，未禮讓甲○○騎乘之機車，且陳添福見甲○
    ○騎乘之機車搖晃，便對甲○○按鳴喇叭，致甲○○心生不快，超越陳添福駕駛
    之大貨車後，擋在大貨車前方，甲○○隨即爬上陳添福駕駛之大貨車內與陳添福
    互毆（傷害部分，業據雙方撤回告訴而不起訴），經他人報警後始為警查知上情
    。
二、丙○○於民國八十三年間因詐欺案件，經台灣雲林地方法院判處有期徒刑二年六
    月，上訴後經台灣高等法院台南分院以八十三年上易字第一四五六號判決駁回確
    定，於八十五年十一月二十九日因縮短刑期假釋出獄，於八十七年三月十八日因
    縮刑期滿執行完畢。仍不知警惕，其於上述時地，搭乘甲○○騎乘之機車，為警
    查知甲○○有酒後騎乘機車之公共危險罪嫌時，竟為求脫免甲○○之罪責，當場
    向處理警察蘇進成謊稱上開車號ＴＵＦ─五九八號輕型機車係由其所騎乘，而頂
    替甲○○所涉之公共危險罪嫌。
三、案經台北縣政府警察局新莊分局報告臺灣板橋地方法院檢察署檢察官偵查起訴。
    理  由
一、訊據被告甲○○、丙○○均矢口否認涉有右揭犯行，辯稱：機車係由丙○○所騎
    乘，丙○○有機車駕照，沒有頂替甲○○云云。惟查：
（一）右揭被告甲○○騎乘機車之事實，業據證人陳添福於警訊中供稱：因我駕駛Ｑ
      Ｍ—三七三號大貨車從俊英街一六０巷出來等待右轉，看見甲○○騎乘機車搖
      晃，便跟在他車子後面，因甲○○騎乘機車蛇行，我怕發生車禍事故，便按鳴
      喇叭，而引起甲○○不高興便攔停我貨車等語；於檢察官訊問時供稱：我當時
      看到的是甲○○騎機車，有蛇行，我按喇叭，他不高興，就將我機車停在我車
      前等語；於本院審理時亦證述：甲○○騎機車超我的車，擋在我前面，我確定
      有看清楚甲○○騎機車，後面載一女子等語；核與目擊證人乙○○於警訊中供
      稱：甲○○騎機車，有酒味，機車是甲○○所騎，後面尚載有一女子，甲○○
      下車後，將機車轉移後座女子等語；於檢察官訊問時證述：我有看見他（指陳
      添福）對一台蛇行機車按喇叭，那機車由一男子所騎，後載一女子等語；及於
      本院審理時證稱：當時我騎機車在巷口，聽到有人按喇叭，就回頭看，發現是
      我們公司司機，我有看到是男的騎車，比較高，載後面一個女的，我確定是男
      的騎車等語相符。參以本件發生時係在八月份，下午四時許，天候、光線良好
      ，視線清楚，證人陳添福、乙○○應能看清楚騎乘機車者為何人，而無看錯之
      理，況被告甲○○身材高大，被告丙○○身材嬌小，由桃園縣大溪鎮騎乘機車
      至樹林市，路途非近，依常情而言，被告丙○○並不易駕馭機車，應由身材高
      大者甲○○騎乘機車，較符常情，是被告二人辯稱係由丙○○騎乘機車云云，
      尚難採信。
（二）被告於九十年八月十四日經警施以呼氣後酒精濃度測試結果，其呼氣後酒精濃
      度高達每公升零點五九毫克（mg/l），有酒精測試單一紙附卷可稽。是被告已
      逾道路交通安全規則第一百十四條第二款所定飲酒後其吐氣所含酒精成份每公
      升○‧二五毫克以上者，不得駕車之標準。而刑法第一百八十五條之三之公共
      危險罪，為抽象危險犯，不以發生具體危險為必要，醫學文獻上認對於吐氣已
      達每公升０．五五毫克（mg/l）以上，肇事率為一般正常人之十倍，認為已達
      不能安全駕車之標準，亦經法務部八十八年五月十八日法八八檢字第００一六
      六九號函告週知。再證人即警員蘇進成亦證述：當時未作觀測表，他雖聽得懂
      我的問話，但會一直重複同一件事，我有聞到甲○○滿身酒味，臉紅紅的等語
      ，參以上述證人陳添福之證述，被告騎乘之機車有蛇行、搖晃之情形，足徵被
      告有不勝酒力，已無法完全妥適操控動力交通工具，達不能安全駕駛動力交通
      工具之程度甚明。又刑法第一百六十四條第二項之頂替犯人罪，所稱之「犯人
      」，包括觸犯刑罰法令之人，亦即犯罪嫌疑人均屬之，被告甲○○飲酒後騎乘
      機車，且其呼氣酒精濃度超過上開標準甚高，自屬觸犯刑法第一百八十五條之
      三之公共危險罪嫌之人。本件事證明確，被告二人犯行，堪以認定。
二、核被告甲○○所為，係犯刑法第一百八十五條之三之公共危險罪，被告丙○○所
    為，係犯刑法第一百六十四條第二項之頂替犯人罪。又被告丙○○有如事實欄所
    載之前科紀錄及執行完畢情形，有台灣高等法院檢察署刑案記錄簡覆表乙份在卷
    可憑，其於有期徒刑執行完畢後，未滿五年，再犯有期徒刑以上之本罪，為累犯
    ，應依法加重其刑。爰審酌被告甲○○在政府大力宣導禁止酒後駕車，及其所可
    能造成之危害等觀念後，竟仍無視他人及自身之安全，猶酒後駕駛車輛，被告丙
    ○○因為脫免其男友罪責致為上開犯行，及其二人之品行、智識程度、所生危害
    ，及犯罪後態度等一切情狀，各量處如主文所示之刑，並諭知易科罰金之折算標
    準。
據上論結，應依刑事訴訟法第二百九十九條第一項前段，刑法第一百八十五條之三、
第一百六十四條第二項、第一項、第四十一條第一項前段、第四十七條，罰金罰鍰提
高標準條例第一條前段、第二條，判決如主文。
本案經檢察官許景森到庭執行職務
中      華      民      國    九十一    年      六      月      七      日
                                  臺灣板橋地方法院刑事第二庭
                                      法    官  楊  晉  佳
右正本證明與原本無異。
如不服本判決，應於判決送達後十日內，向本院提出上訴狀。
                                      書 記 官  黃  介  南
中      華      民      國    九十一    年      六      月     二十     日
